【裁判字號】    99,簡,306
【裁判日期】    990226
【裁判案由】    詐欺
【裁判全文】
臺灣屏東地方法院刑事判決               99年度簡字第306號
公  訴  人  臺灣屏東地方法院檢察署檢察官
被      告  甲○○
上列被告因詐欺案件，經檢察官提起公訴（98年度偵字第5776號
），嗣被告自白犯罪，依其他現存之證據已足認定犯罪事實，
本院合議庭裁定由受命法官獨任逕以簡易判決處刑如下：
    主  文
甲○○幫助意圖為自己不法之所有，以詐術使人將本人之物交付
，處拘役伍拾日，如易科罰金，以新臺幣壹仟元折算壹日。緩刑
貳年。
    事  實  及  理  由
一、被告甲○○雖可預見將自己之金融機構帳戶存摺、提款卡等
    物交予他人使用，可能因此供詐欺集團成員利用以詐術使他
    人將款項匯入後，再予提領運用，並可能因而幫助他人從事
    詐欺犯罪，仍基於幫助他人犯罪之不確定故意。於民國96年
    9 月13日至14日間，在屏東縣東港鎮華僑市場附近，將其所
    有之合作金庫銀行東港分行( 帳號：000-0000000000000)之
    存摺、印章、提款卡及密碼等物，以新臺幣（下同）3000元
    為代價，交付與某姓名年籍不詳之詐騙集團成員使用，該詐
    欺集團成員即意圖為自己不法之所有，於96年9 月19日上午
    11時許，撥打呂蔡玉秀電話，向呂蔡玉秀佯稱其「身份證遭
    冒用申請電話，欠電話費」之方式，使呂蔡玉秀陷於錯誤，
    而於同日至合作金庫銀行前鎮分行櫃臺，依詐欺集團成員之
    指示匯款，致將28萬元匯入甲○○前開帳戶內，嗣呂蔡玉秀
    發覺有異，報警處理，始悉上情。案經呂蔡玉秀訴由屏東縣
    政府警察局東港分局報請臺灣屏東地方法院檢察署檢察官偵
    查起訴，由本院改行簡易程序逕以簡易判決處刑。
二、上揭犯罪事實，業據被告於本院審理中坦承不諱（見本院98
    年12月22日準備程序筆錄第2 頁），核與證人即被害人呂蔡
    玉秀證述遭到詐騙等情相符一致，此外並有本案帳戶之開戶
    資料與交易明細、被害人之轉帳交易資料等件附卷足稽，是
    認被告之自白與事實相合，堪以採信。從而本件罪證明確，
    被告犯行洵可認定，應依法論科。
三、被告將本案帳戶交付上開詐騙集團，雖其得以知悉該帳戶將
    供為匯提詐騙等不法所得使用，然被告和上開詐騙集團成員
    間並無直接詐欺取財之犯意聯絡，或參與詐欺取財等構成要
    件行為之分擔，其提供本案帳戶供為贓款匯存提領所用，自
    屬詐欺取財構成要件以外之助力。核被告所為，係犯刑法第
    30條第1 項前段、第339 條第1 項之幫助詐欺取財罪。被告
    上開犯行係幫助犯，爰依刑法第30條第2 項減輕刑度。末按
    幫助犯為從犯，乃從屬於正犯而成立，刑法上既無「共同幫
    助」之情，當亦無「幫助共同」可言，是被告幫助之對象，
    雖係有犯意聯絡與行為分擔而實施詐欺犯行之上開詐騙集團
    各成員，惟仍無庸諭知為「幫助共同」，特此敘明（司法院
    70年10月28日(70)廳刑一字第1104號之刑事法律問題研究意
    見亦同此認定）。
四、爰審酌近來詐騙犯罪猖獗，不法份子屢利用人頭帳戶浮濫之
    漏洞，再指示集團成員將被害人失慮所匯金額，自控制之人
    頭帳戶提領一空，不僅造成檢警追緝之困難，更導致被害人
    求償無門，對公權力信心喪失殆盡，司法正義無法及時伸張
    ，甚至造成社會已無人際互信，嚴重阻礙正當工商發展及政
    府政務推動，而被告基於幫助姓名年籍不詳成年人犯罪之不
    確定故意，將其上開帳戶交予該姓名年籍不詳之成年人供作
    詐欺之犯罪工具，嗣果使姓名年籍不詳之成年人利用被告之
    幫助，施用詐術使被害人陷於錯誤，因而匯款共計28萬元至
    被告所提供之前揭帳戶，致本件被害人發生前揭損失，實為
    當今社會層出不窮之詐財事件所以發生之根源，且使警察機
    關追查真正幕後詐欺取財正犯憑添困擾、助長犯罪，並念及
    被告犯後坦認犯行，態度尚佳，且事後亦已與被害人達成和
    解，有和解筆錄與匯款執據等在卷可查等一切情狀，量處如
    主文所示之刑，並諭知易科罰金之折算標準。又被告未曾因
    故意犯罪受有期徒刑以上刑之宣告，合於刑法第74條第1 項
    第1 款緩刑之條件，本院認其係因一時思慮欠周而誤觸刑章
    ，且已賠償被害人，並獲被害人之諒宥，有上開和解筆錄及
    匯款單可憑，顯有悔悟之心，經此偵審程序，當知警惕而無
    再犯之虞，認以暫不執行其刑為適當，併予宣告緩刑2 年，
    以啟自新。
五、依刑事訴訟法第449 條第2 項，刑法第339 條第1 項、第30
    條第1 項前段、第2 項、第41條第1 項前段、第74條第1 項
    第1 款，刑法施行法第1 條之1 第1 項、第2 項前段，逕以
    簡易判決處刑如主文。
六、如不服本判決，應於判決送達後10日內向本院提出上訴書狀
    敘明理由並附繕本，上訴於本院合議庭。
中    華    民    國    99    年    2     月    26    日
                  刑事第四庭    法  官  李謀榮
以上正本證明與原本無異。
如不服本判決應於收受判決後10日內向本院提出上訴書狀，並
應敘述具體理由；其未敘述上訴理由者，應於上訴期間屆滿後
20日內向本院補提理由書（均須按他造當事人之人數附繕本）
「切勿逕送上級法院」。
中    華    民    國    99    年    3     月    1     日
                                書記官  蔡進吉
附錄本判決論罪科刑法條：
刑法第30條
幫助他人實行犯罪行為者，為幫助犯。雖他人不知幫助之情者，
亦同。
幫助犯之處罰，得按正犯之刑減輕之。
刑法第339條
意圖為自己或第三人不法之所有，以詐術使人將本人或第三人之
物交付者，處5 年以下有期徒刑、拘役或科或併科1 千元以下罰
金。
以前項方法得財產上不法之利益或使第三人得之者，亦同。
前2 項之未遂犯罰之。

司法院資訊處製作；財團法人民間司法改革基金會備份。
